【裁判字號】    98,訴,95
【裁判日期】    980401
【裁判案由】    殺人未遂
【裁判全文】
臺灣桃園地方法院刑事判決                98年度訴字第95號
公  訴  人  臺灣桃園地方法院檢察署檢察官
被      告  丙○○
指定辯護人  本院公設辯護人甲○○
上列被告因殺人未遂案件，經檢察官提起公訴(97年度偵緝字第
782 號)，本院判決如下：
    主  文
丙○○傷害人之身體，因而致重傷，處有期徒刑參年肆月。
    犯罪事實
一、丙○○於民國96年4 月7 日夜間11時許，飲酒後然未達其辨
    識及行為能力欠缺或顯著減低，在桃園縣龜山鄉山德村建國
    新村內某處，因細故與丁○○發生口角，竟基於普通傷害之
    犯意，持水果刀往丁○○身體揮砍，因丁○○舉起左臂抵擋
    遂砍中丁○○之左臂傷，致其左前臂受有深部切割傷併神經
    、肌肉、血管斷裂及左前臂感染等傷害，經在場丁○○之女
    友友乙○○之要求，丙○○旋騎乘機車附載丁○○至桃園市
    ○○路敏盛醫院急救。經該醫院於次日即96年4 月8 日緊急
    進行縫合手術，同年月14日、18日、23日三次清創手術，方
    治癒出院，然其左手五指已無法張合，嚴重減損其功能。
二、案經丁○○訴由桃園縣政府警察局龜山分局報告臺灣桃園地
    方法院檢察署檢察官偵查起訴。
    理  由
壹、證據能力：
一、按被告以外之人於審判外之陳述，雖不符同法第159 條之1
    至之4 之規定，而經當事人於審判程序同意作為證據，法院
    審酌該言詞陳述或書面陳述作成時之情況，認為適當者，亦
    得為證據，刑事訴訟法第159 條之5 第1 項定有明文。
二、查本件被告及檢察官於審判程序中就下述證據資料屬傳聞證
    據，且不符刑事訴訟法第159 條之1 至之4 之規定者，均同
    意作為證據，而本院審酌各該證據資料作成時之一切客觀情
    況，認為適當，故得為證據。
貳、認定犯罪事實之證據及理由：
一(一)訊據被告丙○○對於上揭持刀砍傷被害人丁○○之事實坦承
    不諱，核與證人即被害人丁○○之指訴及現場目擊證人乙○○證述情節相符，復有敏盛綜合醫院96年5 月11日所出具之
    診斷證明書1 紙（參見臺灣桃園地方法院檢察署96年度偵字
    第24471 號卷第25頁）、敏盛綜合醫院97年6 月9 日敏醫字
    第0970001910號回覆議見表1 份（參見臺灣桃園地方法院檢
    察署97年度偵緝字第782 號卷第34-35 頁）及告訴人傷勢照
    片2 幀（參見臺灣桃園地方法院檢察署96年度偵字第24471
    號卷第27頁）附卷可稽，足認被告任意性自白與事實相符，
    自值採信。
  (二)本件被害人被害人係受有左前臂深部切割傷併神經、肌肉、
    血管斷裂及左前臂感染等傷害，致左手手指無法張合，業據
    告訴人指訴綦詳（分別參見臺灣桃園地方法院96年度偵字第
    24471 號卷第29頁及同署97年度偵緝字第782 號卷第33 頁
    ），復有敏盛綜合醫院96年5 月11日所出具之診斷證明書1
    紙在卷可佐（參見臺灣桃園地方法院檢察署96年度偵字第
    24471 號卷第25頁），可謂已達嚴重減損左手之功能而合於
    刑法第10條第4 項第4 款所定之毀敗或嚴重減損一肢以上之
    機能之情形，應屬重傷害，至堪認定。而被害人所受之傷害
    ，固屬重傷害，惟因重傷罪之成立，必須行為人原具有使人
    受重傷之故意始為相當，若其僅以普通傷害之意思而傷害被
    害人，雖發生重傷之結果，亦係刑法第27 7條第2 項後段普
    通傷害罪之加重結果犯，祇應成立傷害人致重傷罪，不能以
    刑法第278 條第1 項之重傷罪論科（最高法院59年臺上字第
    1746號判例意旨參照）。經查，本案發生之緣由，依證人乙○○於偵訊時證述：「那天被告與丁○○喝酒，喝完被很盧
    ，不讓我跟丁○○睡覺，丁○○就跟他吵起來，被告就拿刀
    去砍丁○○」及被害人丁○○於警詢時證稱：「因我跟他起
    口角，我們從當天中午便一同喝米酒，喝到當晚時，我們雙
    方當時都有酒意才發生口角。他先徒手打我的頭和身體後，
    並持水果刀砍傷我」等語，係肇於被告與被害人及被害人之
    女友三人一起飲酒，席間被告為了不許被害人與其女友休息
    睡覺之鎖碎小事，臨時與被害人產生口角所致。又被告與被
    害人二人係於案發當日之中午即開始飲酒直至當日深夜11
    時許止，共飲時間長達近12小時，亦見二人私交甚好，第稽
    以被害人丁○○於警詢時復稱：「與被告沒有仇恨及財務糾
    紛」等語，故實難想像與被害人私交甚好之被告，會因枝微
    末節之事一時氣憤而在主觀上萌生使被害人重傷之意欲。再
    觀諸前引診斷書之記載，被害人之身體僅在左前臂遭被告砍
    傷一刀，換言之被告在砍傷被害人一刀後立即住手，並未接
    續傷害被害人，佐以證人高秋英亦證稱被告復親自以機車載
    送被害人就醫，避免損害持續擴大一情，要可推知被告之所
    以僅砍被害人一刀，應係酒精作用併一時氣憤失去理智方出
    手攻擊被害人且下手不知輕重，迨發現被害人所受傷害非輕
    而為其始料所未及，頓感釀成大錯，遂立即停止傷害行為，
    繼送被害人就醫。是綜上所述，本案被告著手傷害被害人，
    主觀上係出於普通傷害之犯意，洵堪認定。
二、核被告丙○○所為，係犯刑法第277 條第2 項後段之傷害致
    重傷罪。公訴意旨雖認被告係犯刑法第271 條第2 項之殺人
    未遂罪嫌。惟按殺人未遂罪之成立，須於實施殺害時，即有
    使其喪失生命危險之故意，倘缺乏此種故意，僅在使人受重
    傷，祇與使人受重傷之規定相當，要難遽以殺人未遂論處，
    是使人受重傷與殺人未遂之區別，應以行為人於加害時有無
    人之故意為斷（最高法院48年度台上字第33號判例意旨可參
    照）又行為人是否具有殺人犯意，應斟酌事發經過之相關事
    證，包括被害人受傷部位、所用凶器、行為當時之具體情況
    等一切情狀以為斷。本案被告主觀上並無重傷被害人之犯意
    ，已見前述，舉輕明重，其既無重傷之犯意，遑論有殺人之
    犯意，惟因基本社會事實相同，爰依刑事訴訟法第300 條之
    規定，變更檢察官援引之起訴法條。茲審酌被告之智識、品
    行、犯罪之動機、目的、手段及被害人所受傷勢暨犯罪後坦
    承犯行，態度良好等一切情狀，量處如主文所示之刑，以示
    懲儆。至本件用以傷害之水果刀，依被告於審理時所述，雖
    係其出錢所購得，然於行為後業已丟棄於案發現場等語，堪
    認已滅失不存在，爰不為沒收諭知，併予敘明。
據上論斷，應依刑事訴訟法第299 條第1 項前段、第300 條，刑
法第277 項第2項後段，判決如主文。
本案經檢察官柯博齡到庭執行職務。
中    華    民    國    98    年    4     月    1     日
                  刑事第五庭審判長  法  官   潘政宏
                                    法  官   陳彥宏
                                    法  官   江春瑩
以上正本證明與原本無異。
如不服本判決應於收受判決後10日內向本院提出上訴書狀，並應
敘述具體理由。其未敘述上訴理由者，應於上訴期間屆滿後20日
內向本院補提理由書 (均須按他造當事人之人數附繕本)「 切勿
逕送上級法院」。
                                    書記官   羅婉榕
中    華    民    國    98    年    4     月    2     日
附錄本件論罪科刑法條全文
中華民國刑法第277 條（普通傷害罪）
傷害人之身體或健康者，處3 年以下有期徒刑、拘役或1 千元以
下罰金。
犯前項之罪因而致人於死者，處無期徒刑或 7 年以上有期徒刑；
致重傷者，處 3 年以上 10 年以下有期徒刑。


司法院資訊處製作；財團法人民間司法改革基金會備份。
